臺灣新竹地方法院民事判決  
110年度訴字第444號
原      告  黎氏紅  
訴訟代理人  柯志強  
            陳佳函律師
被      告  曾子芳  
訴訟代理人  陳又寧律師
複  代理人  任君逸律師
            蔡嘉晏律師
上列當事人間請求損害賠償等事件，本院於民國111年4月6日辯
論終結，判決如下：
    主      文
原告之訴駁回。
訴訟費用由原告負擔。
    事實及理由
壹、程序部分：
　　按訴狀送達後，原告不得將原訴變更或追加他訴，但請求之
    基礎事實同一、擴張或減縮應受判決事項之聲明者，不在此
    限，民事訴訟法第255條第1項第2款、第3款定有明文。查原
    告起訴時原聲明係請求：被告應給付原告新臺幣(下同)670,
    000元，及自起訴狀送達翌日起至清償日止，按年息5%計算
    之利息；嗣於訴訟進行中，原告減縮請求之金額為548,300
    元，有民事準備暨更改訴之聲明狀可參(見本院卷第127頁至
    第131頁)，核原告上開所為訴之變更，其請求之基礎事實同
    一，且為減縮應受判決事項之聲明，與前揭規定相符，自應
    准許。
貳、實體部分：
一、原告主張：
㈠、原告於民國109年3月27日透過永慶不動產竹北文化加盟店向
    被告買受坐落新竹縣○○鄉○○段000地號土地及其上同段00建
    號建物(門牌號碼新竹縣○○鄉○○路00巷00號；以下合稱系爭
    房地)，買賣價金340萬元，並簽訂不動產買賣契約書在案(
    以下簡稱系爭契約書)，嗣原告已給付全部價金，被告則於1
    09年5月29日移轉系爭房地所有權予原告，並於109年6月9日
    將系爭房地交付原告占有。詎原告受領系爭房地後，每當下
    雨之際即發生系爭房屋3樓頂中央處積水不退、樓梯間牆壁
    滲漏水、一直滲漏到2樓廁所牆壁及1樓右側牆壁，且在天氣
    良好情況下，2樓浴室使用完畢後，1樓牆壁仍有滲水之情形
    ，經估價需支出修繕費548,300元。
㈡、對被告抗辯所為之陳述：
　１系爭房屋交付予原告後即陸續出現滲漏水之情形，原告曾於1
    09年11月11日通知仲介，故滲漏水之狀態咸與交屋時間相近
    ，且無證據顯示係原告受領系爭房屋後所造成，足認系爭房
    屋在交屋前即已存在漏水瑕疵。而被告在系爭契約書所附之
    標的物現況說明書中表示「建物現況並無滲漏水情況」、「
    最近一年內並無修復滲漏水」之情形，足徵兩造約定之房屋
    現況應屬無滲漏水之狀態，方能符合約定之品質及效用，然
    被告交付之系爭房屋存在滲漏水之情形，當屬瑕疵給付無誤
    。況且，被告在現況說明書中勾選沒有漏水，單就此條文解
    釋即可認定被告係故意不告知瑕疵，自應負物之瑕疵擔保責
    任。又系爭房屋係於70年2月23日興建完成，依據一般經驗
    法則可能產生滲漏水等瑕疵，惟被告及其代理人竟疏未注意
    及此，雖久未居住該屋，卻未依據誠信原則確認屋況良窳，
    在現況說明書中記載系爭房屋無滲漏水等情事，自係未盡其
    依約應負之注意、告知等附隨義務，亦屬故意不告知瑕疵之
    情形，當負不完全給付之債務不履行責任，應賠償原告所受
    之損害。
　２被告未實際居住在系爭房屋內，並非全然得知房屋屋況，且
    系爭房屋於交屋時經過全部粉刷，原告無從得知實際狀況，
    係實際居住使用後，始得知系爭房屋有滲漏水之情形，自不
    得約定「以現況交屋」，排除民法上物之瑕疵擔保責任，被
    告不得執以對抗原告之瑕疵擔保請求權，亦違反「成屋買賣
    定型化契約不得記載事項第2點」，依消費者保護法第17條
    第1項及第4項規定，應屬無效，且屬脫法行為，益徵無效。
　３此外，原告於第1次看屋後即出價340萬元，被告旋即同意，
    雙方就買賣價金部分並未磋商或斡旋花費太多時間與精力，
    也因此該買賣價金係在雙方未發現系爭房屋漏水前所磋商之
    價額，故本案所謂之「現況交屋」乃係看屋當時未發現漏水
    之情況。又原告於簽約前曾詢問仲介系爭房屋有無漏水之情
    形，仲介表示不會，嗣於簽訂系爭契約書之際，則未詢問是
    否有漏水之狀態，被告乃一直強調現況交屋，原告當時有詢
    問仲介，如果之後漏水要找誰，仲介則在兩造面前說如果在
    半年內可以提出，被告並未為任何表示。原告於簽約後之10
    9年6月1日至7日期間前往看屋時，因發現系爭房屋2樓後方
    房間、增建鐵皮屋處有漏水之情形，仲介曾進行處理；然本
    案主張之漏水位置係樓梯間牆壁、二樓廁所牆壁、一樓右側
    牆壁等，與上開漏水位置無涉。
㈢、為此，爰依民法第354條、第359條、第360條及第227條之規
    定提起本件訴訟，並聲明：被告應給付原告548,300元，及
    自起訴狀送達翌日起至清償日止，按年息5%計算之利息。
二、被告則以：
㈠、兩造於109年3月27日間簽訂系爭契約書時，因考量系爭房屋
    為屋齡49年之中古屋，故曾就買賣價金、整體屋況、出賣人
    責任等交易條件為磋商及協議，經原告議價、要求減價高達
    98萬，被告乃提出不負瑕疵擔保責任之條件，並約定依現況
    交屋、賣方不負修繕責任，即已特約免除被告全部物之瑕疵
    擔保責任，其中自包含漏水瑕疵方面之責任。此情亦經代書
    以手寫方式加註於契約書上並向原告說明，原告則同意並親
    簽於上，有證人陳○○、范○○於110年11月12日準備期日之證
    述可參。此外，兩造於締約時既經議價、特別約定被告不負
    瑕疵擔保責任，被告即無可能再同意原告於6個月內提出修
    繕需求。因此，原告依民法第354條、第359條之規定請求被
    告負物之瑕疵擔保責任，應無理由。
㈡、系爭房屋於兩造簽訂系爭契約書前並無漏水之情形，且縱有
    漏水之狀態，原告亦未能舉證證明被告有故意不告知之情事
    ，且兩造均非企業經營者，系爭契約書應無消費者保護法第
    17條、內政部成屋買賣定型化契約不得記載事項第2條之適
    用，故基於契約自由原則，兩造本得以特約免除被告關於物
    之瑕疵擔保義務。又系爭房屋之牆壁於108年間因鄰房火災
    遭煙霧燻黑，鄰房所有人協助將牆面粉刷以回復原狀，此情
    被告於締約前即已告原告，並於標的物現況說明書註明之，
    原告知之甚詳，且粉刷牆壁一事亦與漏水與否無涉，故被告
    並未有將系爭房屋牆壁粉刷故意掩飾漏水之事。是以，原告
    依民法第360條之規定請求不履行之損害賠償，應無足採。
㈢、另原告主張系爭房屋樓頂積水、多處滲漏水一事，僅提出3張
    照片為證，實難辨識原告所指漏水位置、程度為何，且系爭
    房屋於109年6月9日即點交予原告，其後約7個月，原告均未
    向被告反應有何狀況，卻遲於110年1月16日始透過仲介稱有
    漏水云云，故系爭房屋是否於交屋時即有如原告所主張之漏
    水情事，尚非無疑。且縱有漏水之瑕疵，該瑕疵既非系爭契
    約書成立後發生之瑕疵，被告既已按系爭契約書成立時買賣
    標的物之現況交付系爭房屋，即已依債之本旨給付，自不構
    成不完全給付，原告主張被告應依民法第227條規定負不完
    全給付之債務不履行損害賠償，即非可採。
㈣、再者，原告提出之估價單，並非客觀公正中立鑑定單位所為
    之專業鑑定報告，是否確為修繕系爭房屋漏水瑕疵之必要施
    作工程，亦非無疑，難認得作為原告舉證其所受損害之依據
    。抑且，原告前於110年5月20日曾透過仲介向被告提出修繕
    估價單，估價金額僅332,294元，原告於本件訴訟請求之修
    繕費用竟高出一倍，故原告主張被告應給付548,300元及法
    定遲延利息，實乏所據等語。答辯聲明：原告之訴駁回。
三、兩造不爭執事項：
㈠、兩造於109年3月27日簽訂系爭契約書，約定由原告向被告買
    受系爭房地，價金為340萬元。原告已給付全部價金，被告
    則於109年5月29日移轉系爭房地所有權予原告，並於109年6
    月9日交付原告占有，有不動產買賣契約書、異動索引查詢
    資料等為證(見本院卷第17至23頁、第117至120頁、第173頁
    )。
㈡、系爭契約書第17條特別約定事項中約定：「1.現況交屋賣方
    固定物不拆除，屋況以不動產現況說明書所載為準。」(此
    項約定係原契約範本列印)、「3.雙方約定現況交屋，賣方
    不負修繕責任。」(此項約定係手寫於系爭契約書)，兩造並
    於上開約定事項下方簽名、蓋章。
㈢、系爭契約書所附之標的物現況說明書中，被告於「建物現況
    是否有滲漏水情形」、「是否曾在最近一年內修復滲漏水」
    之欄位，均勾選「否」，但在「建物現況是否有滲漏水情形
    」之備註說明欄，載明：「依現況交屋」等情(見本院卷第4
    1頁)。
四、經本院偕同兩造整理爭點如下：
㈠、兩造於簽訂系爭契約書時，有無約定免除被告全部物之瑕疵
    擔保責任，或是免除漏水瑕疵方面之責任？
㈡、如兩造約定免除全部或漏水部分瑕疵之物之瑕疵擔保責任，
    原告主張該約定違反強制規定而為無效等情，是否可採？
㈢、原告依民法第354條、第359條、第360條、第227條之規定，
    請求被告給付548,300元及法定遲延利息，有無理由？
五、得心證之理由：
㈠、兩造於簽訂系爭契約書之際，業已免除被告就系爭房屋全部
    物之瑕疵擔保責任，且該約定未有違反強制規定而無效之情
    形：
　１按解釋意思表示，固應探求當事人真意，不得拘泥於所用之
    辭句，但契約之文字已表示當事人之真意，無需別事探求者
    ，即不得反捨契約文字而為曲解(最高法院96年度臺上字第1
    300號判決意旨參照)。
　２經查，系爭契約書第17條特別約定事項中約定：「3.雙方約
    定現況交屋，賣方不負修繕責任。」(此項約定係手寫於系
    爭契約書)，兩造並於上開約定事項下方簽名、蓋章；被告
    亦於系爭契約書所附標的物現況說明書中之「建物現況是否
    有滲漏水情形」備註說明欄中，載明：「依現況交屋」等情
    ，為兩造所不爭執(見不爭執事項㈡、㈢)，依此足見被告已於
    系爭契約書及所附之標的物現況說明書中明確表示依現況交
    屋，兩造並以特約免除被告之修繕責任。況且，證人陳○○即
    買方即原告委託之居間仲介於本院審理時到庭證稱略以：簽
    約當下賣方沒有保證系爭房屋沒有漏水，雙方都有簽名，應
    該就是有確認現況交屋不負責修繕責任，賣方的意思是完全
    什麼都不管等語(見本院卷第175頁至第178頁)。而證人范○○
    即賣方即被告委託之仲介亦證述略為：現況看是沒有漏水的
    ，所以被告一直強調要現況交屋，而代書在簽約時一定會向
    兩造說明及解釋後，才會在契約書上約定依現況交屋不負修
    繕責任，代書有講買方減少價金，若買方沒看到或未記載，
    買方就應自行修繕等情(見本院卷第180頁至第182頁)，可徵
    被告於兩造締約之際，並未保證系爭房屋沒有漏水之事，且
    一再強調現況交屋、不負修繕責任。據此得見，系爭房屋交
    付時無論是否有得以發現之漏水瑕疵，被告已表意均不負修
    繕責任，且原告於締約時亦明確同意之，故此項約定之效果
    ，乃兩造約定排除被告就系爭房屋關於民法出賣人之瑕疵擔
    保責任無訛。
　３又依一般經驗法則及社會常情判斷，中古房屋因時間、長期
    居住使用及氣候等因素，往往無法如同新屋之狀況，而原告
    於買受系爭房屋之締約過程，本即可要求詳細檢查房屋或令
    被告保證系爭房屋無漏水之瑕疵，然原告並未為之，甚同意
    依現況交屋、被告不負修繕責任等情，顯見原告應係分析自
    身利益及衡量議價後之買賣價金後，認系爭契約書之成立合
    其交易意願，並願意以可能之風險作為代價，始向被告買受
    系爭房屋。復衡以證人范○○即被告委託之仲介於本院審理時
    證稱：系爭房屋開價438萬元，成交是340萬元等語(見本院
    卷第183頁)，益徵兩造於締約之際，應已就系爭房屋之屋況
    及被告免除修繕責任等約定，在售價上進行折讓。
　４另原告主張被告在系爭契約書所附之標的物現況說明書中表
    示「建物現況並無滲漏水情況」、「最近一年內並無修復滲
    漏水」之情形，足徵兩造約定之房屋現況應屬無滲漏水之狀
    態，方能符合約定之品質及效用，且單就條文之解釋即可認
    被告係故意不告知瑕疵，自應負物之瑕疵擔保責任云云。惟
    查，標的物現況說明書係被告於委託訴外人范○○販售系爭房
    屋時所填寫，並由被告在「建物現況是否有滲漏水情形」、
    「是否曾在最近一年內修復滲漏水」欄位勾選「否」，業據
    訴外人范○○陳明在卷(見本院卷第79頁)。觀諸上開欄位之文
    字用語，應係表明填載標的現況說明書時系爭房屋之現況無
    滲漏水、一年內未有修復滲漏水之情事，並非被告積極保證
    系爭房屋在交付予原告後，未來皆不會漏水，是原告僅憑被
    告曾於標的物現況說明書中「建物現況並無滲漏水情況」、
    「最近一年內並無修復滲漏水」之欄位勾選「否」，即謂被
    告保證系爭房屋不會漏水、被告故意不告知瑕疵云云，於法
    尚屬無據。況且，原告亦表示系爭房屋交屋前經重新粉刷，
    其無從得知實際狀況，係實際居住使用後，始得知系爭房屋
    有滲漏水等語，足見系爭房屋於簽約時之外觀，並不能明顯
    發現有滲漏水，原告復未能提出被告明知系爭房屋有滲漏水
    或曾在最近一年內修復滲漏水，而故意不告知原告之證據，
    又於言詞辯論期日自承：相信被告不是故意的等語（見本院
    卷二第267頁），益徵被告並無故意不告知瑕疵之情事。
　５至原告主張系爭契約書約定依現況交屋，違反「成屋買賣定
    型化契約不得記載事項第2點」，依消費者保護法第17條第1
    項及第4項規定，應屬無效云云。惟查，兩造均為自然人，
    且無證據顯示有以交易不動產為營業，足見皆非企業經營者
    ，而系爭契約書亦非企業經營者為與多數消費者訂立同類契
    約之用，兩造雙方就買賣標的物之特約事項及價金部分乃係
    經過議價過程形成，已詳如前述，此部分亦非定型化契約條
    款，故系爭契約書自無消費者保護法規定之適用。原告據此
    主張系爭契約書約定以現況交屋，排除民法物之瑕疵擔保責
    任，屬脫法行為而無效乙節，自不可採。
　６基上所述，兩造既以特約約定依現況交屋、賣方不負修繕責
    任，且被告於締約過程中亦未保證系爭房屋不漏水及故意不
    告知瑕疵之情形，已如前述，是認兩造於簽訂系爭契約書之
    際，業已免除被告就系爭房屋全部物之瑕疵擔保責任，且該
　　約定並未有違反強制規定而無效之情形。
㈡、原告依民法第354條、359條、360條、227條之規定，請求給
    付被告給付548,300元及法定遲延利息，為無理由：
　１按買賣因物有瑕疵，而出賣人依前五條之規定，應負擔保之
    責者，買受人得解除其契約或請求減少其價金。但依情形，
    解除契約顯失公平者，買受人僅得請求減少價金，民法第35
    9條定有明文。又民法關於出賣人物之瑕疵擔保責任，非不
    得依當事人之特約予以免除，此種情形，買受人即不得再依
    物之瑕疵擔保請求權而為減少價金之主張(最高法院83年度
    台上字第2372號判決意旨參照)。準此，民法關於物之瑕疵
    擔保責任，係得由買賣雙方以特約免除出賣人之物之瑕疵擔
    保責任。查兩造簽訂系爭契約書時，已於特別約定事項中約
    定依現況交屋、賣方不負修繕責任，排除賣方即被告就系爭
    房屋全部物之瑕疵擔保責任，且於買賣價金中進行折讓，使
    買方即原告在尚未發現系爭房屋有瑕疵之際即獲得減少價金
    之利益，詳如前述，則系爭房屋於交屋後(危險負擔移轉後)
    ，原告縱使發現有漏水瑕疵，除非有證據足資認定被告在締
    約時有故意不告知漏水瑕疵之情形者，否則雙方當事人均應
    受前述特約之拘束。惟原告既未舉證證明被告有明知漏水瑕
    疵存在而故意不告知原告之情形，自無從適用民法第366條
    規定主張該特約無效。是以，系爭契約書於簽約時既已約明
    被告不負全部之瑕疵擔保責任，原告自應受該特別約款之拘
    束。從而，原告依民法第354條、359條之規定主張被告應負
    物之瑕疵擔保責任，並請求被告給付548,300元及法定遲延
    利息，自屬無據。
　２次按買賣之物，缺少出賣人所保證之品質者，買受人得不解
    除契約或請求減少價金，而請求不履行之損害賠償；出賣人
    故意不告知物之瑕疵者亦同，民法第360條固有明文。惟應
    以買賣之物缺少出賣人所保證之品質或出賣人故意不告知瑕
    疵者為限。查兩造既以特約約定系爭房屋依現況交屋，且本
    院亦認兩造間業已特約合法免除被告瑕疵擔保責任，業如前
    述，顯難認系爭房屋欠缺保證之品質。此外，原告亦未能提
    出相關事證舉證證明被告故意不告知瑕疵，是原告依民法第
    360條之規定，請求被告賠償548,300元及法定遲延利息，亦
    難認有據。
　３第按債務不履行依民法第227條第1項規定，因可歸責於債務
    人之事由，致為不完全給付者，債權人固得依關於給付遲延
    或給付不能之規定行使其權利，惟該條所稱之不完全給付，
    必以契約成立前給付可能，嗣後給付內容不符合債務本旨，
    違反信義與衡平原則，而積極的債權侵害，始足稱之(最高
    法院99年度台上字第2033號判決意旨可資參照)。據此，於
    特定物買賣契約，如契約雙方締約時已約明依標的物之現狀
    交付，則出賣人依現狀交付即屬依債務本旨給付，自難認屬
    不完全給付。本件被告既已依約按契約成立時買賣標的物之
    現況交付系爭房屋，依前揭說明，即屬依債務本旨所為之給
    付，不構成不完全給付。執此，原告主張被告出售系爭房屋
    ，有不完全給付之情形，依民法第227條之規定請求原告賠
    償修繕費用548,300元及法定遲延利息，亦屬無據。
㈢、綜上所述，原告不得請求被告負物之瑕疵擔保責任，亦無從
    依民法第227條之規定請求被告負不完全給付之損害賠償責
    任。從而，原告請求被告給付原告548,300元，及自起訴狀
    送達翌日起至清償日止，按年息5%計算之利息，為無理由，
    應予駁回。
六、本件事證已臻明確，兩造其餘主張與攻擊防禦方法及所提證
    據，經審酌後認與本件判決之結果不生影響，爰不另一一論
    述，併此敘明。
七、訴訟費用負擔之依據：民事訴訟法第78條。
中    華    民    國   111    年    4    月    29    日
                  民事第一庭  審判長法  官  李珮瑜
                                    法  官  楊明箴
                                    法  官  李宇璿
以上正本係照原本作成。
如對本判決上訴，須於判決送達後20日內向本院提出上訴狀。如
委任律師提起上訴者，應一併繳納上訴審裁判費。
中　　華　　民　　國　　111 　年　　5 　　月　　2 　　日
                                    書記官  王恬如